臺中高等行政法院裁定　　　　　　　　　　　　　　　　九十三年度訴字第八八號
　　　　　　　　　　　　　　　.
　　原　　　告　甲○○
　　訴訟代理人　丙○○○
　　被　　　告　彰化縣二林地政事務所
　　代　表　人　乙○
　　訴訟代理人　丁○○
　　　　　　　　戊○○
右當事人間因有關土地登記事務事件，原告不服被告中華民國九十二年六月二十五日
二地甲第○九二○○○三七二五號函，提起行政訴訟。本院裁定如左︰
　　主  文
原告之訴駁回。
訴訟費用由原告負擔。
　　理  由
一、按原告之訴有起訴不合程式或不備其他要件者，行政法院應以裁定駁回之，行政
    訴訟法第一百零七條第一項第十款定有明文。又依人民提起課予義務訴訟，須以
    經過訴願為其前提，其未經過訴願程序，遽行提起行政訴訟，自非法之所許，此
    觀行政訴訟法第五條規定甚明。
二、本件原告於九十二年六月十四日以申請書向被告函詢可否依據台灣彰化地方法院
    九十年度訴字第五五九號和解筆錄，逕行辦理坐落彰化縣芳苑鄉○○○段八八○
    之一地號土地（地目田，面積○．三七三五公頃）所有權移轉登記為原告，經被
    告以九十二年六月二十五日二地甲字第○九二○○○三七二五號函覆略以「．．
    ．台端欲逕行申辦八八○之一地號土地所有權全部之移轉請求，核與和解成立內
    容似有不符，應不可逕辦．．．」，原告對之不服，遂提起本件行政訴訟。請求
　　本院判決被告應（依台灣彰化地方法院九十年度訴字第五五九號和解筆錄）將訴
　　外人許鈺儂所有坐落彰化縣芳苑鄉○○○段八八○地號土地（地目田，面積三七
    三五平方公尺）之應有部分二分之一登記為原告所有等語。
三、經查，原告起訴主張被告應依台灣彰化地方法院九十年度訴字第五五九號和解筆
    錄，將訴外人許鈺儂所有上開土地應有部分二分之一登記為原告所有。按地政機
    關依土地登記規則之相關規定，因人民之申請，將土地權利登記予土地登記簿上
    ，為行政機關就公法上所為公權力之措施，而對外發生法律效果，自屬行政處分
    。是本件原告之訴請求，顯係請求被告為前開土地登記之處分，惟原告並未對被
    告否准其請求之處分，提起訴願，此為兩造所不爭，卷內亦無原告對被告關於系
    爭土地可否登記事宜答覆函提起訴願之資料，依首開說明，足見本件尚未經過合
    法之訴願程序，依首開說明，其起訴難認為合法，應予駁回。關於兩造間有關本
    件實體上之主張及論述，無庸審究，併予敘明。
四、至原告雖經本院闡明，仍堅稱被告應將該土地移轉登記為原告所有，而非被告為
    移轉登記之處分。惟按行政訴訟法第八條第一項固規定人民對於因公法上原因發
    生之財產上之給付，得提起給付訴訟，請求行政機關給付。惟此一般給付訴訟，
    相對於其他訴訟類型，特別是以「行政處分」為中心之撤銷訴訟及課予義務訴訟
    ，具有「備位」性質，從而若其他訴訟類型得以提供人民權利救濟時，即無許其
    提起一般給付訴訟之餘地。再就立法意旨觀之，若許原告逕行提起一般給付訴訟
    ，則無異免除審查行政處分合法性須遵守之訴願前置主義，而使原本可提起撤銷
    訴訟或課以義務訴訟之事件，皆將遁入一般給付訴訟領域。當事人亦可能藉由提
    起一般給付訴訟來規避課予義務訴訟較多之訴訟要件。是縱使本件原告主觀上認
    為其依上開和解筆錄，可直接請求被告為系爭土地之移轉登記，而依行政訴訟法
    第八條第一項之規定提起給付訴訟，依上開說明，其應先向被告請求為此移轉登
    記之處分，被告如予否准，再對被告否准之處分，循序提起行政救濟，始為正辦
    。是其原告逕行提起一般給付訴訟，自有起訴不備其他要件之情事，亦非適法，
    併予敘明。
五、依行政訴訟法第一百零七條第一項第十款、第一百零四條、民事訴訟法第九十五
    條、第七十八條，裁定如主文。
中　　華　　民　　國　　九十三　　　年　　　十二　　　月　　　廿二　　　日
                 臺 中 高 等 行 政 法 院   第 三 庭
                                審 判 長 法      官　沈　應　南
                                         法      官　林　秋　華
                                         法      官　許　武　峰
右正本證明與原本無異。
如不服本裁定，應於裁定送達後十日內以書狀敘明理由，經本院向最高行政法院提起
抗告（須依對造人數附具繕本）；並應預繳送達用雙掛號郵票三九○元（三十四元及
五元郵票各十份)。
中　　華　　民　　國　　九十三　　　年　　　十二　　　月　　　廿二　　　日
                                         法院書記官  王  永  慶
